臺灣臺北地方法院刑事判決　　　　　　100年度簡上字第303號
上　訴　人
即　被　告　洪春松
上列上訴人因違反家庭暴力防治法案件，不服本院於中華民國10
0年8月1日所為100年度簡字第2403號第一審判決（聲請簡易判決
處刑案號：100年度偵字第11804號），提起上訴，本院合議庭為
第二審判決如下：
    主    文
原判決撤銷。
洪春松違反法院依家庭暴力防治法第十四條第一項所為禁止騷擾
行為之民事通常保護令，處拘役貳拾日，如易科罰金，以新臺幣
壹仟元折算壹日。
    犯罪事實
一、洪春松與陳英敏為夫妻，二人具有家庭暴力防治法第3條第1
    款所定之家庭成員關係。洪春松前於民國99年12月15日經臺
    灣臺北地方法院以99年度家護字第817 號民事通常保護令，
    裁定令其不得對陳英敏實施身體或精神上不法侵害之行為、
    不得對陳英敏為騷擾、接觸、跟蹤、通話、通信之聯絡行為
    ，保護令有效期間為1 年。詎洪春松收受保護令且知悉保護
    令之內容，於100年5月30日下午，自臺灣高等法院庭訊完畢
    後，返回陳英敏位於新北市○○區○○路2段102巷4弄4 號4
    樓住處睡覺，嗣同日下午4 時許，陳英敏返家，認洪春松應
    即離去，乃報警處理，洪春松不願離去，稱該屋為其所有，
    並基於違反保護令之犯意，對在場之員警稱：「我老婆偷客
    兄」等令陳英敏感到不堪之嘲弄、辱罵性言語，以此方式對
    陳英敏為騷擾之行為，違反前開民事通常保護令之內容。
二、案經陳英敏訴由新北市政府警察局新店分局報請臺灣臺北地
    方法院檢察署檢察官偵查並聲請簡易判決處刑。
    理    由
壹、證據能力：
    按被告以外之人於審判外之言詞或書面陳述，除法律有規定
    者外，不得作為證據；被告以外之人於審判外之陳述，雖不
    符合刑事訴訟法第159條之1至第159條之4之規定，而經當事
    人於審判程序同意作為證據，法院審酌該言詞陳述或書面陳
    述作成時之情況，認為適當者，亦得為證據，刑事訴訟法第
    159條第1項、第159 條之5第1項分別定有明文。查證人陳英
    敏於警詢中所為之陳述，屬被告以外之人於審判外之陳述，
    縱無刑事訴訟法第159條之1至第159條之4規定之適用，因被
    告洪春松同意作為證據，且本院審酌該審判外陳述作成時之
    情況，並無有何不當或違法之情事，認以之作為本案之證據
    ，應屬適當，是上開證據應有證據能力，先予敘明。
貳、實體事項：
一、認定犯罪事實所憑之證據及理由：
    訊據被告洪春松固坦承有於100年5月30日下午，自臺灣高等
    法院庭訊完畢後，返回陳英敏位於新北市○○區○○路2 段
    102巷4弄4號4樓住處睡覺，並於警員到場時，對在場員警稱
    ：「我老婆偷客兄」等話語乙情，惟矢口否認有何違反保護
    令之情事，其辯稱：伊事先有打電話給陳英敏，表示因住居
    高雄，北上開庭不便，希望能在開庭前借住伊和陳英敏的住
    所即北宜路2段102巷4弄4號4樓，陳英敏同意後，伊於5月29
    日深夜自高雄北上至該住所過夜，並於翌日前往法院開庭，
    庭畢後，本欲返回上址拿取個人物品後即返回高雄，詎途中
    巧遇以前中央印製廠的同事，有喝些酒，返回上址後，因過
    於疲倦，在客廳沙發上睡著了，陳英敏竟即通知警察到場，
    伊於睡夢中被警察喚醒，並被上手銬，一時情緒激動，遂向
    警察表示陳英敏外遇，伊訴說的對象是警察，而非陳英敏，
    沒有對陳英敏咆哮或騷擾，且陳英敏外遇的事實，也不是無
    的放矢云云。然查：告訴人陳英敏前於99年間向本院家事法
    庭，以被告為相對人，聲請核發通常保護令，經本院於99年
    12 月15日以99年度家護字第817號民事通常保護令，裁定令
    被告不得對陳英敏實施身體或精神上不法侵害之行為、不得
    對陳英敏為騷擾、接觸、跟蹤、通話、通信之聯絡行為，保
    護令有效期間為1年，此有該民事通常保護令影本乙份附卷
    可考，是被告為本案行為即100年5月30日時，仍在該保護令
    之有效期間內甚明。被告雖辯稱：伊是向警察表示陳英敏有
    外遇，而非對陳英敏為之云云，然亦自承：警方在押解的過
    程中，陳英敏就在旁邊等語，又告訴人陳英敏於警詢時指述
    稱：被告當時對伊有一些不堪入耳的辱罵，被告在警員面前
    說「我老婆偷客兄」等語，是被告於陳英敏及多數員警均在
    場之同時，公然指摘陳英敏外遇，其所為之言語，足使陳英
    敏感到難堪、困擾，其違反法院依家庭暴力防治法第14條第
    1 項所為禁止騷擾行為之犯行明確，應依法論科。
二、論罪科刑之理由：
（一）按家庭暴力防治法所稱之騷擾，係指任何打擾、警告、嘲
      弄或辱罵他人之言語、動作或製造使人心生畏怖情境之行
      為，家庭暴力防治法第2條第3款定有明文。核被告所為，
      係犯家庭暴力防治法第61條第2 款違反禁止騷擾行為之保
      護令罪。爰審酌被告係因主觀上認知新北市○○區○○路
      2段102巷4弄4號4 樓住處為其所有，竟遭陳英敏報警驅離
      ，一時氣憤、激動，始為前開嘲弄、辱罵性之言語，犯罪
      動機尚屬單純，手段亦非劇烈，兼衡其高中畢業之智識程
      度、陳英敏所受之傷害及陳英敏於本院審理時為被告求情
      等情狀，量處如主文所示之刑，並諭知易科罰金之折算標
      準。
（二）另公訴意旨略以：被告未徵得陳英敏之同意，於100年5月
      30日下午，自臺灣高等法院庭訊完畢後，自行進入陳英敏
      新北市○○區○○路2段102巷4弄4號4 樓住處，陳英敏要
      求離去仍不離去，認亦屬違反保護令之行為云云，然本院
      99年度家護字第817 號民事通常保護令，僅命被告不得對
      陳英敏實施身體或精神上不法侵害之行為、不得對陳英敏
      為騷擾、接觸、跟蹤、通話、通信之聯絡行為，並無命被
      告應遷出住居所，況告訴人陳英敏亦自承：被告不是因為
      法院核發保護令，才離開北宜路的住處，是被告到高雄工
      作，自己離開的，北宜路的房子是伊與被告在婚姻關係存
      續中購買的，是由伊和被告共同繳交貸款，雖然是登記在
      伊名下，但是伊與被告共同持有等語，是被告就該北宜路
      住處仍應有住居、使用之權限，縱其未事先知會陳英敏而
      進入該住處，亦難謂屬違反保護令之行為，惟被告此部分
      行為與前開科刑部分，為實質上一罪關係，爰不另為無罪
      之諭知。
三、被告就其所為嘲弄、辱罵性言語，違反保護令部分之上訴，
    雖無理由，然就未遷出住所，違反保護令部分之上訴則非無
    憑據，已如上述，原審判決漏未斟酌及此，自有不當。又原
    審判決於據上論斷欄內，誤引刑法施行法第1條之1，亦有違
    誤，應撤銷予以改判如主文所示。
據上論斷，依刑事訴訟法第455條之1第1項、第3項、第369條第1
項前段、第364條、第299條第1項前段，家庭暴力防治法第61 條
第2款，刑法第11條前段、第41條第1項前段，判決如主文。
本案經檢察官李宇銘到庭執行職務。
中    華    民    國   100    年    12    月    26    日
                  刑事第14庭  審判長法  官  彭慶文
                                    法  官  陳思帆
                                    法  官  楊坤樵
上正本證明與原本無異。
不得上訴。
                                    書記官  林鈴芬
中    華    民    國   100    年    12    月    26    日
附錄本案論罪科刑法條全文：
家庭暴力防治法第61條
違反法院依第 14 條第 1 項、第 16 條第 3 項所為之下列裁定
者，為本法所稱違反保護令罪，處 3 年以下有期徒刑、拘役或
科或併科新臺幣 10 萬元以下罰金：
一、禁止實施家庭暴力。
二、禁止騷擾、接觸、跟蹤、通話、通信或其他非必要之聯絡行
    為。
三、遷出住居所。
四、遠離住居所、工作場所、學校或其他特定場所。
五、完成加害人處遇計畫。